【裁判字號】    97,簡上,10
【裁判日期】    970617
【裁判案由】    損害賠償
【裁判全文】
臺灣桃園地方法院民事判決              97年度簡上字第10號
上  訴  人
即被上訴人  寶鑫開發工程有限公司
法定代理人  甲○○
被  上訴人
即  上訴人  乙○○
上列當事人間請求損害賠償事件，兩造對於中華民國96年11月13
日本院中壢簡易庭96年度壢簡字第983 號第一審判決提起上訴，
本院於97年5 月27日辯論終結，判決如下：
    主  文
原判決關於駁回上訴人寶鑫開發工程有限公司後開第二項之訴部
分，暨命負擔訴訟費用之裁判均廢棄。
被上訴人乙○○應再給付上訴人寶鑫開發工程有限公司新台幣貳
拾壹萬肆仟玖佰玖拾陸元，及自民國九十六年六月十四日起至清
償日止，按週年利率百分之五計算之利息。
上訴人寶鑫開發工程有限公司其餘之上訴駁回。
上訴人乙○○之上訴駁回。
第一審關於命寶鑫開發工程有限公司負擔訴訟費用部分，及第二
審訴訟費用關於寶鑫開發工程有限公司上訴部分，由上訴人乙○
○負擔百分之九十五，餘由上訴人寶鑫開發工程有限公司負擔。
第二審訴訟費用關於乙○○上訴部分，由乙○○負擔。
    事實及理由
一、上訴人即被上訴人寶鑫開發工程有限公司（下稱寶鑫公司）
    起訴主張：
  (一)被上訴人即上訴人乙○○受僱於寶鑫公司擔任大貨車駕駛期
    間，於民國94年11月26日下午5 時35分許，駕駛車牌號碼為
    712-RE號之自用大貨車（下稱系爭自用大貨車），沿臺北縣
    三峽鎮○○路○○路往學勤路方向逆向行駛，至臺北縣三峽
    鎮○○路ABC 工地前欲倒車時，不慎撞及沿臺北縣三峽鎮○
    ○路○○路往學成路方向行走之行人王余鴛鴦，致王余鴛鴦
    受有左眼球破裂、右側手臂嚴重壓傷、右側手肘開放性骨折
    、脫臼、右側遠端橈骨開放性骨折、右腳第1 腳趾、第3 腳
    趾開放性骨折等傷害，嗣寶鑫公司及乙○○與王余鴛鴦於95
    年7 月7 日在臺北縣三峽鎮調解委員會成立調解，約定由寶
    鑫公司及乙○○連帶賠償王余鴛鴦新台幣（下同）1,300,00
    0 元，強制保險理賠之保險金800,000 元由寶鑫公司請領後
    ，再依約給付前揭賠償金額與王余鴛鴦，其餘500,000 萬元
    中之300,000 元已於調解前支付，另200,000 元則由寶鑫公
    司每月分期支付2 5,000 元完畢，依民法第188 條第3 項規
    定，寶鑫公司自得向乙○○求償前開給付與王余鴛鴦之500,
    000元。
  (二)因寶鑫公司前於95年1 月27日、同年7 月10日、8 月10日及
    94年12月間各分別自乙○○薪資中扣押10,000元，乙○○亦
    未具領其95年8 月之薪資14,250元，復因寶鑫公司向明台產
    物保險股份有限公司（下稱明台產險公司）請領強制保險金
    819,000元，故乙○○尚應給付寶鑫公司426,750元（計算式
    ： 1,300,000-819,000-40,000-14,250=426,750）。
  (三)依乙○○每月工作天數之月報表，並經乙○○親簽具領之每
    月薪資所載，寶鑫公司僅於94年12月間及95年1 月27日、同
    年7 月10日及8 月10日分別扣薪10,000元，並非如乙○○所
    稱寶鑫公司已扣押乙○○薪資119,000元。
  (四)寶鑫公司向明台產險公司請領之強制保險金額為819,000 元
    ，惟130,996 元則為汽車第三人責任保險之理賠金額，而寶
    鑫公司受領該汽車第三人責任保險金賠償乃基於寶鑫公司與
    明台產險公司之任意責任保險契約，與其對乙○○之損害賠
    償請求權，並非出於同一原因事實，不生損益相抵之問題，
    故寶鑫公司仍得就此部分向乙○○請求。
  (五)因考量乙○○之工作性質，寶鑫公司與乙○○已就勞動基準
    法第36條規定之休假時間採彈性權宜作法，於寶鑫公司工地
    趕工繁忙時期，致有須連續進場工作6 日以上之情形發生，
    而無法依勞動基準法給予休息時，則將該應休息日調排至工
    地進度較為許可之日數再行休假，故寶鑫公司並無違反勞動
    基準法第36條之休假規定。縱認兩造間有關彈性排修之約定
    ，並不符合勞動基準法之相關規定，然勞動基準法第36條所
    稱勞工每7日中至少應有1日之休息作為例假之規定，於勞工
    連續工作在7 日以上者，始有適用，經統計，乙○○自94年
    9 月至95年8 月之進場上工情形，其連續工作7 日以上者，
    僅有10日，故乙○○所得主張抵銷之範圍應為20,000元（每
    日薪資2000元x10 日=20,000 元），原審認乙○○得就其休
    假薪資104,000 元為抵銷，顯有違誤。
  (六)爰依民法第188條第3項之規定，聲明：被告應給付原告426,
    750元，及自起訴狀繕本送達之翌日（即96年6月14日）起至
    清償日止，按週年利率5%計算之利息。（原審判命乙○○應
    給付寶鑫公司191,754元，及自96年6月14日起至清償日止，
    按週年利率5%計算之利息，並駁回寶鑫公司其餘之請求，乙
    ○○及寶鑫公司分別就其敗訴部分聲明不服）
  (七)上訴聲明：
  1.原判決不利於寶鑫公司部分廢棄。
  2.前項廢棄部分，乙○○應再給付寶鑫公司234,996元，及自9
    6年6月14日起至清償日止，按週年利率5%計算之利息。
  (八)答辯聲明：乙○○之上訴駁回。
二、被上訴人即上訴人乙○○則抗辯：
  (一)寶鑫公司於94年4 月1 日至95年4 月1 日止，就肇事車輛有
    向明台產險公司投保強制汽車責任險及附帶第三人責任保險
    ，保險金額各為1,000,000 元，乙○○係寶鑫公司之受僱人
    ，於執行職務時，不慎撞及被害人王余鴛鴦，依法應為保險
    契約中約定之保險事故，而得向明台產險公司請求保險理賠
    。而本件事故之和解金額為1,300,000 元，寶鑫公司至少已
    受償保險金949,996 元，縱寶鑫公司已給付全部和解款項，
    至多僅有350,004 元之損失，而該損失寶鑫公司亦可向明台
    產險公司請求理賠，是寶鑫公司並無任何具體損失。寶鑫公
    司自行放棄對明台產險公司之差額保險理賠金，轉而起訴向
    乙○○請求損害賠償，顯然有違民法第148條規定。
  (二)寶鑫公司自95年1 月1 日起至95年8 月31日止，按月扣除乙
    ○○每月薪資以抵償和解款，共計119,000 元，然該薪資係
    乙○○勞力工作所得，而乙○○並未簽任何取得薪資收據，
    月報表上雖有借支紀錄，應係寶鑫公司自行填寫，實則為寶
    鑫公司預扣乙○○薪資抵償損失，乙○○並未對寶鑫公司借
    支任何款項或簽收任何借支收據，故依民法第334條第1項規
    定，以寶鑫公司核扣之薪資主張抵銷。
  (三)按勞工每7 日中至少應有1 日之休息，作為例假；第36條所
    定之例假、第37條所定之休假及第38條所定之特別休假，工
    資應由雇主照給。雇主經徵得勞工同意於休假日工作者，工
    資應加倍發給，勞動基準法第36條及第39條前段定有明文。
    寶鑫公司約定乙○○服務期間每日工資2,000 元，卻從未給
    付乙○○例假日薪資，經核算結果，寶鑫公司應給付乙○○
    例假日薪資104,000 元（至少52週：365 ÷7 ＝52.143；薪
    資金額至少104,000 元：2,000 ×52＝104,000） ，故以寶
    鑫公司應給付前開例假日之薪資主張抵銷。
  (四)乙○○於95年5 月間因公務受傷預支之4,500 元醫藥費，寶
    鑫公司亦未給付，乙○○自得請求寶鑫公司給付上揭款項，
    並依民法第334條第1項規定，主張抵銷。
  (五)上訴及答辯聲明：
  1.原判決不利於乙○○部分廢棄。
  2.前項廢棄部分，寶鑫公司在第一審之訴駁回。
  3.寶鑫公司之上訴駁回。
三、兩造不爭執之事項：
  (一)乙○○自94年9月1日起至95年 8月31日止受僱於寶鑫公司，
    擔任司機之工作，日薪2,000元。
  (二)乙○○於受僱寶鑫公司擔任大貨車駕駛期間，於94年11月26
    日下午5 時35分許，駕駛系爭自用大貨車，沿臺北縣三峽鎮
    ○○路學成路往學勤路方向逆向行駛，至臺北縣三峽鎮○○
    路ABC 工地前欲倒車時，不慎撞及沿臺北縣三峽鎮○○路○
    ○路往學成路方向行走之行人王余鴛鴦，致王余鴛鴦受有左
    眼球破裂、右側手臂嚴重壓傷、右側手肘開放性骨折、脫臼
    、右側遠端橈骨開放性骨折、右腳第1腳趾、第3腳趾開放性
    骨折等傷害，嗣兩造與王余鴛鴦於95年7月7日在臺北縣三峽
    鎮調解委員會成立調解，約定由兩造連帶賠償被害人1,300,
    000元。
  (三)肇事車輛為寶鑫公司所有，於94年11月26日發生上開交通事
    故時，有向明台產險公司投保系爭自用大貨車之強制汽車責
    任保險及附帶第三人責任保險各1,000,000 元，且已申請保
    險理賠，其中強制保險部分明台產險公司已給付金額為819,
    000元，任意責任險部分為130,996元。
  (四)寶鑫公司自94年9月1日起至95年 8月31日止，均未依勞動基
    準法第36條及第39條規定給付例假薪資與乙○○。
四、本院之判斷：
  (一)寶鑫公司主張其已依95年7月7日在臺北縣三峽鎮調解委員會
    調解成立內容給付1,300,000 元賠償金額予訴外人王余鴛鴦
    等情，業據提出與其所述相符之調解筆錄及發票人均為寶鑫
    公司、付款人均為臺灣土地銀行平鎮分行、受款人均為王余
    鴛鴦、票面金額均為25,000元、發票日期自95年7月11日至9
    6年2月11日、票號為DD0000000至DD0000000之支票8 張影本
    （參見原審卷第12至14頁）為證，並為乙○○所不爭執，應
    可信為真實。寶鑫公司又主張因其前於95年1月27日、同年7
    月10日、8月10日及94年12月間各分別自乙○○薪資中扣押1
    0,000元，乙○○亦未具領其95年8月之薪資14,250元，復因
    寶鑫公司向明台產物公司請領強制保險金819,000 元，故乙
    ○○尚應給付寶鑫公司426,750 元等語，惟為乙○○所否認
    ，並以上述情詞置辯。
  (二)按保險制度，旨在保護被保險人，非為減輕損害事故加害人
    之責任。保險給付請求權之發生，係以定有支付保險費之保
    險契約為基礎，與因侵權行為所生之損害賠償請求權，並非
    出於同一原因。後者之損害賠償請求權，殊不因受領前者之
    保險給付而喪失，兩者除有保險法第53條關於代位行使之關
    係外，並不生損益相抵問題（最高法院68年台上字第42號判
    例參照）。經查，寶鑫公司就本件事故向明台產險公司申請
    強制汽車責任險之理賠金額為819,000 元，汽車第三人責任
    保險之理賠金額為130,996元，總計949,996元，有乙○○提
    出之明台產險公司投保紀錄1 份在卷可稽（參見原審卷第69
    頁）。其中強制汽車責任險之理賠金額819,000 元部分依強
    制汽車責任保險法第30條規定，保險人依強制汽車責任保險
    法規定給付之保險金，視為加害人或被保險人損害賠償金額
    之一部分；加害人或被保險人受賠償請求時，得扣除之，是
    寶鑫公司就此部分自不得再向乙○○請求償還。然汽車第三
    人責任保險理賠金額130,996 元部分則係基於寶鑫公司與明
    台產險公司之任意責任保險契約，與寶鑫公司對乙○○之損
    害賠償請求權，並非出於同一原因事實，且後者之損害賠償
    請求權並未有法令規定會因受領前者之保險給付而喪失，揆
    諸上開規定，乙○○抗辯寶鑫公司就上開汽車第三人責任保
    險理賠金額 130,996元亦不得向伊請求云云，於法無據，並
    非可採。
  (三)乙○○雖抗辯本件事故和解金額為1,300,000 元，未逾寶鑫
    公司投保之強制汽車責任保險及第三人責任保險之保險金額
    ，寶鑫公司僅受償949,996元，其餘350,004元之損失仍得向
    明台產險公司請求保險理賠，故寶鑫公司並無任何具體損失
    ，寶鑫公司自行放棄對明台產險公司之差額保險理賠金，轉
    而起訴向乙○○請求損害賠償，顯然有違民法第148 條規定
    云云。惟按「保險利益」乃要保人或被保險人對於保險標的
    所有之利害關係，「保險金額」為保險人在保險期內，所負
    責任之最高額度，保險法第72條前段可資參照。是保險金額
    僅為約定賠償範圍之限制，尚與保險事故發生時實際理賠之
    「保險金」不同，乙○○前開所辯，顯然將「保險利益」、
    「保險金額」及「保險金」之概念混為一談，容有誤會，為
    不足採。
  (四)按當事人主張有利於己之事實者，就其事實有舉證之責任。
    當事人主張之事實，經他造於準備書狀內或言詞辯論時或在
    受命法官、受託法官前自認者，無庸舉證，民事訴訟法第27
    7 條前段及第279條第1項分別定有明文。本件乙○○抗辯寶
    鑫公司有扣押伊薪資119,000 元，而該薪資係乙○○勞力工
    作所得，乙○○並未簽任何取得薪資收據，月報表上雖有借
    支紀錄，然係寶鑫公司自行填寫，實則為寶鑫公司預扣乙○
    ○薪資抵償損失，乙○○並未對寶鑫公司借支任何款項或簽
    收任何借支收據云云，寶鑫公司則主張就本件事故之損害賠
    償，其僅有於95年1月27日、同年7月10 日、8月10日及94年
    12月間各分別自乙○○薪資中扣押10,000元，另其尚未支付
    乙○○95年8 月之薪資14,250元，又乙○○於上述工作期間
    曾分別向寶鑫公司借支部分款項，而借支明細均於月報表中
    詳細載明，並經乙○○核對後簽字確認無誤等語，經查，寶
    鑫公司既已自認其有於95年1月27日、同年7月10日、8 月10
    日及94年12月間各分別自乙○○薪資中扣押10,000元，且其
    尚未支付乙○○95年8月之薪資14,250元，合計54,250 元之
    事實，乙○○就該部分自無庸舉證，堪信為真實。次查，依
    寶鑫公司提出之月報表以觀，於95年1 月至同年3月、同年6
    月、同年7月確有借支3,000元至20,000元不等之記載，而在
    同年1月及7月之月報表中另有註記扣款10,000元，顯現兩者
    事由並不相同，乙○○對此既未能提出其他反證，則乙○○
    抗辯上開月報表中借支款項實際上仍係作為抵償本件事故之
    損失云云，即非可採。此外，乙○○已自承上開月報表中之
    簽名係伊本人所為，則該月報表即可作為簽收借款之收據，
    乙○○對此復未能提出其他證據以供本院參酌，是乙○○抗
    辯伊並未對寶鑫公司借支任何款項或簽收任何借支收據云云
    ，亦不足採。
  (五)按「勞工每7 日中至少應有1 日之休息，作為例假」、「第
    36條所定之例假、第37條所定之休假及第38條所定之特別休
    假，工資應由雇主照給」，勞動基準法第36條及第39條前段
    分別定有明文。次按勞動基準法第36條所稱勞工每7 日中至
    少應有1 日之休息，作為例假之規定，於勞工連續工作在7
    日以上者，始有其適用（最高法院87年度台上字第2578號判
    決意旨可參）。經查，兩造均不爭執寶鑫公司自94年9 月1
    日起至95年8 月31日止，均未依勞動基準法第36條及第39條
    規定給付例假薪資與乙○○之事實。寶鑫公司雖主張因考量
    乙○○之工作性質，寶鑫公司與乙○○已就勞動基準法第36
    條規定之休假時間採彈性權宜作法，於寶鑫公司工地趕工繁
    忙時期，致有須連續進場工作6 日以上之情形發生，而無法
    依勞動基準法給予休息時，則將該應休息日調排至工地進度
    較為許可之日數再行休假，故寶鑫公司並無違反勞動基準法
    第36條之休假規定云云，為乙○○所否認，而寶鑫公司對於
    兩造間已就上述彈性休假有所約定乙節既未能舉證以實其說
    ，是寶鑫公司此部分主張並非可採。然寶鑫公司復主張乙○
    ○自94年9 月至95年8 月之進場上工情形，其連續工作7 日
    以上者，僅有10日，故乙○○所得主張抵銷之範圍應為20,0
    00元等語，並提出統計表1 份為佐。查依上開月報表觀之，
    可知乙○○並非每日前往寶鑫公司上班，且兩造亦不爭執乙
    ○○為寶鑫公司之臨時點工，而非正式員工之事實，因此，
    乙○○抗辯自94年9 月1 日起至95年8 月31日止，共12個月
    ，其應有每週休假1 日之薪資，經核算為104,000 元云云，
    並非可逕予採信。又寶鑫公司僅自認乙○○自94年9 月起至
    95年8 月止之進場上工情形，其連續工作7 日以上者，僅有
    10日之事實，則乙○○即應就其尚有逾此範圍之例假薪資請
    求權加以舉證，惟乙○○並未提出其他證據以供本院參酌，
    揆諸上開規定，乙○○得向寶鑫公司請求之例假薪資為20,0
    00元（2,000 x10=200,000） 。依民法第334 條前段之規定
    ，乙○○對寶鑫公司之損害賠償債務及寶鑫公司對乙○○上
    開休假薪資之債務，給付種類相同，且均屆清償期，得互為
    抵銷，是乙○○就20,000元部分之抵銷抗辯為有理由。
  (六)寶鑫公司所提出95年5月月報表上雖有記載藥費4,500元，然
    並未註記此部分為乙○○對寶鑫公司之債權，且寶鑫公司於
    本院審理中陳稱因其有向國泰人壽保險公司辦理團保，只要
    乙○○提出相關資料，其即可領取保險金，之後，再將該保
    險金給付乙○○，然乙○○並未提出資料以供其辦理，故其
    不可能同意給付乙○○此部分費用等語（參見本院97年5月8
    日準備程序筆錄），而乙○○對此並不爭執，準此，可知乙
    ○○就此款項並未對寶鑫公司取得債權，是乙○○以此金額
    主張抵銷，委無可採。。
  (七)按因故意或過失，不法侵害他人之權利者，負損害賠償責任
    。受僱人因執行職務，不法侵害他人之權利者，由僱用人與
    行為人連帶負損害賠償責任，僱用人賠償損害時，對於為侵
    權行為之受僱人，有求償權，民法第184 條第1 項前段、第
    188 條第1 項前段及第3 項分別定有明文。換言之，僱用人
    與受僱人對於被害人固應負連帶賠償責任，但僱用人與受僱
    人間並無分擔問題，應由為侵權行為之受僱人負最終責任。
    因之，乙○○受僱於寶鑫公司執行職務駕駛系爭自用大貨車
    期間，因過失致王余鴛鴦受有上揭傷害，寶鑫公司既已依上
    開調解內容給付完畢，自得依民法第188 條第3 項規定，向
    乙○○求償前所給付予王余鴛鴦之金額，扣除前揭乙○○得
    扣抵之金額後，為406,750 元（計算式：1,300,000-819,00
    0-54,250- 20,000=406,750）。次按給付無確定期限者，債
    務人於債權人得請求給付時，經其催告而未為給付，自受催
    告時起，負遲延責任，其經債權人起訴而送達訴狀，或依督
    促程序送達支付命令，或為其他相類之行為者，與催告有同
    一之效力，遲延之債務，以支付金錢為標的者，債權人得請
    求依法定利率計算之遲延利息，應付利息之債務其利率未經
    約定，亦無法律可據者，週年利率為5%，民法第229 條第2
    項、第233 條第1 項前段、第203 條分別有明文規定。從而
    ，寶鑫公司請求乙○○給付406,750 元，及自起訴狀繕本送
    達翌日（即96年6 月14日）起至清償日止，按週年利率5%計
    算之利息，為有理由，應予准許。
五、綜上所述，寶鑫公司依民法第188條第3項請求乙○○給付40
    6,750元，及自96年6月14日起至清償日止，按週年利率5%計
    算之利息，為有理由，應予准許，逾此部分之請求則屬無據
    ，應予駁回。原審命乙○○給付寶鑫公司191,754元，及自9
    6年6月14日起至清償日止，按週年利率5%計算之利息，就其
    餘寶鑫公司請求有理由部分（即214,996元本息，406,750-1
    91,754=214,996）為寶鑫公司敗訴之判決，並駁回其假執行
    之聲請，尚有未洽，寶鑫公司上訴意旨指摘原判決此部分不
    當，求予廢棄，為有理由，爰由本院予以廢棄改判如主文第
    2 項所示。至寶鑫公司之請求不應准許部分，原判決為寶鑫
    公司敗訴之判決，並駁回假執行之聲請，核無違誤，寶鑫公
    司上訴意旨求予廢棄改判，為無理由，應駁回其上訴。又原
    審判決乙○○敗訴之部分，並無不當，乙○○上訴意旨求予
    廢棄改判，為無理由，應駁回其上訴。
六、本件事證已臻明確，兩造間其餘攻擊防禦方法，核與本判決
    結果不生任何影響，爰不一一予以論述，附此敘明。
七、據上論結，本件上訴人寶鑫公司之上訴為一部有理由，一部
    無理由，上訴人乙○○之上訴為無理由，依民事訴訟法第43
    6 條之1 第3 項、第450 條、第449 條第1 項、第79條、第
    78條，判決如主文。
中    華    民    國    97    年     6    月    17    日
                  民事第一庭審判長法  官  郭琇玲
                                  法  官  陳雪玉
                                  法  官  林哲賢
上為正本係照原本作成。
本判決不得上訴。
中    華    民    國    97    年     6    月    17    日
                                  書記官  羅美英


司法院資訊處製作；財團法人民間司法改革基金會備份。
